臺灣高等法院刑事判決
110年度上訴字第1894號
上  訴  人  
即  被  告  林裕森



上列上訴人因違反藥事法案件，不服臺灣新北地方法院109年度
訴字第1101號，中華民國110年2月2日所為之第一審判決（起訴
案號：臺灣新北地方檢察署109年度偵字第23100號），提起上訴
，本院判決如下：
    主  文
上訴駁回。
    事  實
一、林裕森明知應先向中央主管機關即行政院衛生福利部聲請查
    驗登記，並經核發藥品許可證後，方得輸入藥品，如未經中
    央主管機關核准發給許可證即擅自輸入，即屬藥事法第22條
    第1項第2款所定未經核准擅自輸入之禁藥，竟仍與某印尼籍
    自稱「LITTA」之成年女子（真實姓名年籍不詳）共同基於
    輸入禁藥之犯意聯絡，於民國104年初，由「LITTA」持用不
    知情之印尼籍成年女子KAPSAH（下稱卡莎，另由檢察官為不
    起訴處分）名下之門號0000000000號行動電話聯繫林裕森代
    為處理收件事宜，並通知其位在印尼之家人自印尼寄送含有
    未經主管機關核准之禁藥「ultraflu」藥錠共252顆之包裹
    至臺灣，林裕森則提供己位於新北市○○區○○路00巷0號3樓之
    住處作為收件地址，雙方約定藥品收訖後在臺北車站交付。
    嗣經財政部關務署臺北關人員於104年4月18日執行郵件檢查
    時發現有異，並移送法務部調查局航業調查處基隆調查站，
    經將上開藥錠送鑑並隨機抽樣1顆檢驗，發現含第四級管制
    藥品原料藥去甲麻黃鹼成分（總淨重約178.92公克，總純質
    淨重約3.78公克），而查知上情。
二、案經法務部調查局航業調查處函送臺灣新北地方檢察署檢察
    官偵查起訴。
    理  由
壹、證據能力之說明
一、按被告以外之人於審判外之言詞或書面陳述，除法律有規定
    者外，不得作為證據。又被告以外之人於審判外之陳述，雖
    不符合同法第159條之1至第159條之4之規定，但經當事人於
    審判程序同意作為證據，法院審酌該言詞陳述或書面陳述作
    成時之情況，認為適當者，亦得為證據；當事人、代理人或
    辯護人於法院調查證據時，知有第159條第1項不得為證據之
    情形，而未於言詞辯論終結前聲明異議者，視為有前項之同
    意。刑事訴訟法第159條第1項及第159條之5分別定有明文。
    本件檢察官、上訴人即被告林裕森於言詞辯論終結前，就本
    件卷內被告以外之人於審判外之陳述，於本院準備程序時均
    表示不爭執（見本院卷第37頁），且迄本院言詞辯論終結前
    未聲明異議，經本院審酌該等證據之作成情況，核無違法取
    證或其他瑕疵，認均適為本案認定事實之依據，依刑事訴訟
    法第159條之5規定，均有證據能力。
二、又本件認定事實引用之卷內其餘非供述證據（詳後述），並
    無證據證明係公務員違背法定程序取得，依同法第158條之4
    規定反面解釋，均有證據能力。　　
貳、實體部分
一、認定事實所憑之證據及理由：
    訊據被告林裕森矢口否認有何輸入禁藥犯行，辯稱：國內移
    工前往醫院就診，常雞同鴨講，問不出需要之處方簽，故只
    能告知海外家人，寄送藥包治病，此乃民間常態，當時「LI
    TTA」表示她弟弟在臺灣生病，想從家鄉寄藥，央請我代為
    收受包裹，我在完全沒有收到任何好處下擔任收件人，因生
    命財產為憲法保障之基本人權，基於島內居民有寄藥治病之
    自由，應比照日本雜貨店，准許由菲律賓雜貨店藥劑師給藥
    治病云云。惟：
（一）經查，被告坦認有受「LITTA」委託，提供自己年籍資料作為包裹收件人代為處理收件事宜，業據被告於警詢、偵查、原審及本院供承不諱（見他字卷第6頁至第7頁、第43頁至第44頁，原審訴卷第47頁至第48頁、第105頁至第108頁，本院卷第37頁），核與證人卡莎於偵訊證述自己並不認識被告，自己的行動電話門號於超市遺失等語（見偵查卷第59頁至第63頁、第91頁至第92頁）相符，亦有財政部關務署臺北關104年4月18日北松郵移字第1040100372號函檢附財政部關務署臺北關扣押貨物∕運輸工具收據及搜索筆錄及同關109年11月26日北普松字第1091049709號函檢附之本案扣押物包裹外觀、開拆後內容物照片4張（見他字卷第9頁至第11頁，原審訴卷第57頁至第65頁）等在卷可佐。而扣案包裝標示「ultraflu」字樣之包裹，經送法務部調查局進行檢驗後，發現內含鋁箔壓包63片，共有藥錠252顆，經隨機抽樣1顆以氣相層析質譜法及核磁共振光譜法檢驗，確含第四級毒品先驅原料第6項去甲麻黃鹼成分，1顆藥錠淨重0.71公克，推算252顆藥錠合計淨重約178.92公克，另依包裝上成分含量標示推算去甲麻黃鹼純度為2.11％，純質淨重約3.78公克等情，有法務部調查局104年8月21日調科壹字第10423207470號鑑定書在卷可稽（見他字卷第13頁），此部分之事實首堪認定。
（二）被告雖以前詞置辯，然被告對於其提供自己年籍資料及收
      件地址予真實姓名年籍不詳、自稱「LITTA」之印尼籍女
      子寄送本件扣案藥品等情，始終供認不諱，又未經核准擅
      自輸入之藥品係屬禁藥，藥事法第22條第1項第2款定有明
      文，而在國外產製藥品，事實上不能經由我國衛生主管機
      關核准，更無從予以監督管理，如有未經核准擅自輸入者
      ，自應認屬藥事法第22條第1項第2款前段所稱之禁藥（最
      高法院99年度台上字第992號判決意旨參照），被告知悉
      「LITTA」欲寄送者為具有特定療效之感冒用藥，非一般
      生活物品，其自稱大專院校畢業（見本院卷第51頁），為
      高級知識份子，具備相當之社會歷練及經驗，對國外製造
      生產之藥品應受國內中央主管機關管制，且不得任意運送
      禁藥來臺應有認識，斷無諉為不知之理。參酌被告於偵查
      時供稱：102年後政府開始禁止販售東南亞國乙種成藥，
      這些臺灣的印尼商店不能賣藥後，他們是買不到才委託我
      ，我從104年開始幫忙代收包裹等語（見他字卷第44頁、
      第90頁），於原審自陳：「在104年的時候，移工就已經
      拿不到藥了，以前東南亞國家的店，在104年以前都賣了1
      0幾年的藥，都被禁止了。」、「（都被禁止了？）反正
      就不賣藥就對了。」等語（見原審訴卷第106頁），益證
      被告明知「ultraflu」屬不能輸入國內之禁藥，其竟仍無
      視我國管制藥品之法令，同意以自己名義收受「LITTA」
      印尼籍家人所寄送之藥品，其本案主觀上應有禁藥之直接
      故意甚明。
（三）因國外產製之藥品，事實上不能經由我國衛生主管機關核
      准，更無從予以監督管理，如有未經核准，擅自輸入，應
      屬藥事法規範之禁藥，業見前述。蓋用藥安全及維護國民
      健康乃藥事法所定藥物管理之核心價值，此屬我國憲法第
      23條所定為維持社會秩序、增進公共利益所必要之合理限
      制，被告所稱用藥自由云云，顯不顧藥品管理與用藥安 
      全及國民健康間之重要關聯性，殊不足取（何況被告本案
      輸入該禁藥非為自用，更具非難性）。
（四）綜上所述，本件事證已臻明確，被告輸入禁藥之犯行洵堪
      認定，均應予依法論科。
二、論罪　　
（一）新舊法比較─
      按行為後法律有變更者，適用行為時之法律；但行為後之
      法律有利於行為人者，適用最有利於行為人之法律，刑法
      第2條第1項定有明文。查本件被告行為後，藥事法第82條
      第1項業於104年12月2日經總統公布修正，並自公布日施
      行，依中央法規標準法第13條規定，自公布之日起算至第
      三日即同年月4日起生效；而修正前藥事法第82條第1項原
      規定：「製造或輸入偽藥或禁藥者，處十年以下有期徒刑
      ，得併科新臺幣一千萬元以下罰金。」修正後藥事法第82
      條第1項則規定：「製造或輸入偽藥或禁藥者，處十年以
      下有期徒刑，得併科新臺幣一億元以下罰金。」經比較上
      開修正前後之規定，修正後罰金刑提高，自有新舊法比較
      之必要，是本案比較修正前、後法結果，以修正前藥事法
      第82條第1項之規定較有利於被告，應依刑法第2條第1項
      前段規定，適用修正前之藥事法第82條第1項規定。
（二）核被告所為，係犯修正前藥事法第82條第1項之輸入禁藥
      罪。本件雖驗出第四級毒品先驅原料去甲麻黃鹼成分，然
      純度尚低，僅有2.11％，以該純度推算純質淨重僅約3.78
      公克，且無積極事證可認被告主觀上知悉所輸入之藥品含
      有第四級毒品成分，不另論以運輸第四級毒品罪名，附此
      敘明。
（三）被告與「LITTA 」間，就本件輸入禁藥犯行，有犯意聯絡
      與行為分擔，為共同正犯。
三、維持原判決之理由：
    原審以被告之罪證明確，適用修正前藥事法第82條第1項，
    刑法第2條第1項前段、第2項、第11條前段、第28條規定，
    以行為人之責任為基礎，復審酌被告雖知其印尼籍友人「LI
    TTA」所欲輸入者為未經核准之禁藥，竟無視國內管制藥品
    之禁令，同意擔任收貨人，與「LITTA」共同輸入禁藥「ult
    raflu」藥錠共252顆，損及我國藥品衛生管理之完整性，並
    有影響國民健康及用藥安全之可能，事後否認犯行之犯後態
    度，無前科，素行良好，自陳係因LITTA告知上開藥品是他
    們工作上所需的支撐性用藥等詞，卷內復查無證據可證被告
    係意圖販賣、供應、調劑、運送、寄藏、牙保或轉讓而為本
    件輸入禁藥之犯行，應認其惡性尚輕，兼衡被告大學畢業之
    教育程度，自陳目前從事廣告工、家庭經濟勉持等一切情狀
    ，量處有期徒刑四月；復斟酌被告前未曾受有期徒刑以上刑
    之宣告，有本院被告前案紀錄表在卷可稽，而其因一時短於
    思慮觸犯刑章，經此偵審程序之教訓後，當知所警惕，信無
    再犯之虞，因認被告所受刑之宣告以暫不執行為適當，併宣
    告緩刑二年。另說明被告輸入之「ultraflu」藥錠252顆，
    除其中1顆經送驗用罄外，其餘251顆藥錠，均應依現行刑法
    第38條第2項前段規定，宣告沒收。核其認事用法，並無違
    誤，量刑亦稱妥適。被告猶執前詞否認犯罪，並無理由，其
    上訴應予駁回。
據上論斷，應依刑事訴訟法第368條，判決如主文。
本案經檢察官林安紜到庭執行職務。
中　　華　　民　　國　　110 　年　　8 　　月　　18　　日
                  刑事第二十庭  審判長法　官  王復生
                                      法　官  張紹省
                                      法　官  遲中慧
以上正本證明與原本無異。
如不服本判決，應於收受送達後20日內向本院提出上訴書狀，其
未敘述上訴之理由者並得於提起上訴後20日內向本院補提理由書
（均須按他造當事人之人數附繕本）「切勿逕送上級法院」。
                                      書記官  鄭巧青
中　　華　　民　　國　　110 　年　　8 　　月　　18　　日
附錄本案論罪科刑法條全文：
修正前藥事法第82條
製造或輸入偽藥或禁藥者，處十年以下有期徒刑，得併科新臺幣
一千萬元以下罰金。
犯前項之罪，因而致人於死者，處無期徒刑或十年以上有期徒刑
，致重傷者，處七年以上有期徒刑。
因過失犯第一項之罪者，處三年以下有期徒刑、拘役或科新臺幣
五十萬元以下罰金。
第一項之未遂犯罰之。